臺灣臺北地方法院民事裁定           100年度重訴字第1212號
原      告  楊鄉俊即一元水果行.
訴訟代理人  徐鈴茱律師
被      告  李幸柔即總躍行
            張俊明
上列當事人間請求返還借款等事件，本院裁定如下：
    主  文
本件移送臺灣台東地方法院。
    理  由
一按訴訟，由被告住所地之法院管轄；訴訟之全部或一部，法院
  認為無管轄權者，依原告聲請或依職權以裁定移送於其管轄法
  院，民事訴訟法第1條第1項前段、第28條第1 項分別定有明文
  。次按因契約涉訟者，如經當事人定有債務履行地，得由該履
  行地之法院管轄，同法第12條亦著有規定。此乃民事訴訟法關
  於因契約涉訟特別審判籍之規定，惟須以當事人間有約定債務
  履行地之意思表示合致，始有該條規定之適用。要之，該項約
  定雖不以書面或明示為必要，即以言詞或默示合意為之，亦非
  法所不許，惟必須當事人間有約定債務履行地之意思，始有該
  條之適用。又管轄權之有無，雖為受訴法院應職權調查之事項
  ，惟當事人對此訴訟成立要件之舉證責任仍不因而免除。申言
  之，管轄權之有無，雖為法院應依職權調查之事項，但當事人
  如主張受訴法院依民事訴訟法第12條規定有管轄權，而為對造
  所否認者，自應依民事訴訟法第277 條本文規定，就該定有債
  務履行地之利己事實，負其舉證責任。
二原告起訴主張：其前與被告共同投資高接梨，雙方並簽署高接
  梨生產合作契約書，伊已依約給付投資款新臺幣（下同） 400
  萬，被告則應於97年10月31日兩造合作期滿後無條件退回前開
  投資款。詎被告至今尚未還款，爰依兩造之約定，請求被告返
  還前開款項。又被告於92年11月後，在數個月內大量且密集向
  伊訂購最高價之高級水果，迄仍結欠貨款20,084,056元未償，
  另依兩造間之買賣契約，請求被告給付前開貨款等語。
三經查：被告二人之住所均設在台東縣台東市○○路○段277號，
  業據本院函請台東縣警察局台東分局派員查明，有該局覆函可
  參（見本院卷第43頁），依民事訴訟第1條第1項之規定，本件
  訴訟自應由臺灣台東地方法院管轄。原告雖稱被告向其採購水
  果，其均自位在臺北市○○路533 號之一元水果行出貨，兩造
  就該等買賣契約之債務履行地即為台北市，依民事訴訟法第12
  條之規定，本院對本件訴訟亦有管轄權云云，然前開法條所指
  債務履行地，係專指當事人以契約訂定之清償地而言。被告否
  認兩造已約定以原告之出貨地台北市萬華區作為系爭買賣契約
  之債務履行地，對此原告復未能舉證證明之，則原告前開主張
  ，即非可採。
四綜上，本件訴訟應由臺灣台東地方法院管轄，原告向無管轄權
  之本院起訴，顯係違誤。爰依職權將本件移送於該管轄法院。
五依民事訴訟法第28條第1 項，裁定如主文。
中    華    民    國   100    年    12    月    29    日
                  民事第七庭    法  官  陳婷玉
以上正本係照原本作成
如對本裁定抗告須於裁定送達後10日內向本院提出抗告狀，並繳
納抗告費新臺幣1,000元
中    華    民    國   100    年    12    月    29    日
                                書記官  吳鸝稻